【裁判字號】    99,訴,1116
【裁判日期】    991130
【裁判案由】    違反毒品危害防制條例
【裁判全文】
臺灣屏東地方法院刑事判決              99年度訴字第1116號
公  訴  人  臺灣屏東地方法院檢察署檢察官
被      告  張家誠
上列被告因違反毒品危害防制條例案件，經檢察官提起公訴（99
年度毒偵字第1582號），嗣被告於本院準備程序中就被訴事實為
有罪之陳述，經本院告知簡式審判程序之旨，並聽取被告與檢察
官之意見後，合議庭裁定由受命法官獨任進行簡式審判程序，判
決如下：
    主  文
張家誠施用第一級毒品，累犯，處有期徒刑拾月，扣案之第一級
毒品海洛因壹包（檢驗前淨重零點壹零陸公克，檢驗後淨重零點
零玖陸公克，含包裝袋）沒收銷燬之。
    事  實
一、張家誠前於民國90年間因施用毒品案件，經本院以90年度毒
    聲字第189 號裁定送勒戒處所施以觀察、勒戒，因認無繼續
    施用毒品之傾向，於90年5 月16日執行完畢釋放，並經臺灣
    屏東地方法院檢察署檢察官以90年度毒偵緝字第99號為不起
    訴處分確定；又於同年間因施用毒品案件，經本院以90年度
    毒聲字第1862號裁定送勒戒處所施以觀察、勒戒，因認無繼
    續施用毒品之傾向，於90年11月15日執行完畢釋放，並由臺
    灣屏東地方法院檢察署檢察官以90年度毒偵字第1813號為不
    起訴處分確定。又於92年間因贓物案件，經本院以92年度簡
    上字第114 號判處有期徒刑6 月確定；復於同年間因施用毒
    品案件，經臺灣屏東地方法院檢察署檢察官提起公訴並聲請
    強制戒治，強制戒治部分於93年1 月9 日因修法而出戒治所
    ，刑責部分經本院以92年度訴字第663 號判處有期徒刑1 年
    確定；另於同年間因竊盜案件，經本院以93年度訴字第22號
    及94年度易字第363 號分別判處有期徒刑1 年6 月、8 月確
    定，上開4 罪接續執行，於95年11月17日縮刑期滿假釋出監
    ，所餘刑期付保護管束，嗣上開4 罪經本院以97年度聲減字
    第69號裁定減為有期徒刑3 月、6 月、9 月、4 月，並定應
    執行有期徒刑1 年8 月確定；復於96年間因施用毒品案件，
    經本院以96年度訴字第223 號判處有期徒刑1 年2 月確定，
    嗣經本院以96年度聲減字第1892號減為有期徒刑7 月確定；
    上開假釋嗣經撤銷，續執行殘刑7 月20日；再於97年間因施
    用毒品、詐欺案件，經本院以97年度訴字第791 號及97年度
    簡字第1155號分別判處有期徒刑1 年、4 月確定，上開2 罪
    嗣經本院以97年度聲字第1737號裁定應執行有期徒刑1 年3
    月確定，並與前揭殘刑接續執行，於98年11月30日縮刑期滿
    假釋出監，交付保護管束，嗣於99年2 月10日因假釋未經撤
    銷以執行完畢論。詎其明知海洛因屬第一級毒品，不得非法
    持有及施用，竟基於施用第一級毒品之犯意，於99年7 月4
    日中午12時許，在其位於屏東縣屏東市○○里○○○街47號
    之住處內，以將海洛因摻水稀釋置於針筒後注入體內之方式
    ，施用第一級毒品海洛因1 次。嗣於99年7 月7 日下午14時
    40 分 許，在屏東縣屏東市○○路○段路旁為警盤查而查獲
    ，其並在未有偵查犯罪職權之機關或公務員發現其前開施用
    第一級毒品海洛因犯行前，即向警方坦承上開施用毒品行為
    ，及主動交付警方扣案之海洛因1 包（檢驗前淨重0.106 公
    克，檢驗後淨重0.096 公克），並接受裁判，復經徵得其同
    意後採尿送驗，經檢出海洛因代謝後之可待因、嗎啡陽性反
    應，始查悉上情。
二、案經屏東縣政府警察局屏東分局移送臺灣屏東地方法院檢察
    署檢察官偵查起訴。
    理  由
一、本件被告張家誠所犯係死刑、無期徒刑、最輕本刑為3 年以
    上有期徒刑以外之罪，其於本院準備程序中就前揭被訴事實
    為有罪之陳述，經受命法官告知簡式審判程序之旨，並聽取
    其與公訴人之意見後，本院認無不得或不宜改依簡式審判程
    序進行之處，爰依刑事訴訟法第273 條之1 第1 項、第284
    條之1 ，本院合議庭裁定由受命法官獨任依簡式審判程序審
    理，合先敘明。
二、上揭事實，業據被告張家誠於警詢、偵查及本院審理時均坦
    承不諱，而被告為警查獲時所採集之尿液檢體，經送臺灣檢
    驗科技股份有限公司以酵素免疫分析法及氣相層析質譜檢驗
    ，其結果呈現海洛因代謝後之可待因、嗎啡陽性反應，有該
    公司99年7 月27日KH2010/00000000 號濫用藥物檢驗報告(
    見偵卷第14頁) 在卷可稽；另被告主動交付予警方之扣案之
    白色粉末1 包，經送高雄市立凱旋醫院以化學呈色法及氣相
    層析質譜檢驗，其結果呈現海洛因成分（檢驗前淨重0.106
    公克，檢驗後淨重0.096 公克），有該醫院99年8 月27日高
    市凱醫驗字第13867 號濫用藥物成品檢驗鑑定書( 見警卷第
    44、45頁) 附卷可憑，復有屏東縣政府警察局屏東分局毒品
    案件涉嫌人尿液採證編號姓名對照表1 紙、查獲涉嫌違反毒
    品危害防制條例案初步檢驗報告表2 紙、扣押筆錄、扣押物
    品目錄表各1 紙及照片6 張( 見警卷第7 、8 、11至17頁)
    附卷可佐，足徵被告上開任意性之自白與事實相符，應堪信
    為真實。是本件事證明確，被告上開施用第一級毒品海洛因
    1 次之犯行，洵堪認定。
三、按修正之毒品危害防制條例第20條就施用毒品者，祇於「初
    犯」及「5 年後再犯」2 種情形，有其追訴條件之限制，即
    須於初犯經觀察、勒戒或強制戒治釋放後，5 年內均無施用
    毒品之行為，始能認其前所實施之觀察、勒戒或強制戒治已
    足遮斷毒癮，而得於5 年後再犯時，再予適用初犯之規定，
    重行觀察、勒戒等程序。倘5 年內已經再犯，被依法追訴處
    罰，縱其第3 次（或第3 次以上）施用毒品之時間在初犯釋
    放5 年以後，即與「5 年後再犯」之情形有別，且因已於「
    5 年內再犯」，顯見其再犯率甚高，原實施觀察、勒戒或強
    制戒治，已無法收其實效，而無5 年戒斷期之存在，自無再
    經觀察、勒戒及強制戒治之必要，應得逕行追訴處罰。本件
    被告前於90年間因施用毒品案件，經本院先後2 次裁定送觀
    察、勒戒，均認無繼續施用毒品之傾向，分別於90年5 月16
    日、90年11月15日執行完畢釋放，並經臺灣屏東地方法院檢
    察署檢察官分別以90年度毒偵緝字第99號、90年度毒偵字第
    1813號分別為不起訴處分確定，其於前開觀察勒戒執行完畢
    後5 年內之92年間，復因施用毒品而經本院以92年度訴字第
    633 號判處有期徒刑1 年確定，有臺灣高等法院被告前案紀
    錄表附卷可稽，被告既曾於「5 年內再犯」，且經法院判處
    罪刑確定，則其於99年7 月4 日中午12時許，再度施用第一
    級毒品海洛因之行為，即非屬該條例第20條第3 項所定「5
    年後再犯」之情形，檢察官逕行依毒品危害防制條例第23條
    第2 項之規定，予以追訴，自屬適法，附此敘明。
四、核被告張家誠所為，係犯毒品危害防制條例第10條第1 項之
    施用第一級毒品罪。被告施用第一級毒品海洛因前後持有海
    洛因之低度行為，已為其施用第一級毒品海洛因之高度行為
    所吸收，應不另論罪。又被告有前揭事實欄所載之論罪科刑
    執行紀錄，有臺灣高等法院被告前案紀錄表附卷可查，其於
    有期徒刑執行完畢，5 年以內故意再犯本件有期徒刑以上之
    本罪，為累犯，應依刑法第47條第1 項規定，加重其刑。另
    被告於上開施用毒品後，在未有偵查犯罪職權之機關或公務
    員發覺其犯行前，即向警方坦承施用毒品犯行，並接受裁判
    等情，有屏東縣政府警察局屏東分局民生派出所刑事案件報
    告單及查獲施用毒品案件報告表各1 紙( 見警卷第1 、30頁
    ) 在卷可按，被告行為已合於自首之要件，爰依刑法第62條
    前段規定，減輕刑責，並與前開加重部分，先加重後減輕之
    。爰審酌被告前經觀察勒戒及強制戒治程序助其戒除毒品，
    並經判處有期徒刑執行完畢後，仍再次為本件施用毒品犯行
    ，顯見其不思悔改，自制力亦顯不佳，惟念其施用毒品行為
    係屬自我戕害行為，並未害及他人，反社會性程度應屬較低
    ，且其於犯罪後已知坦承犯行，併斟酌其品行、智識程度等
    一切情狀，量處如主文所示之刑。
五、另扣案之白色粉末1 ，經送高雄市立凱旋醫院檢驗，認係為
    第一級毒品海洛因( 檢驗前淨重0.106 公克，檢驗後淨重0.
    096 公克) ，業如前述，屬違禁物，且供被告為本件施用第
    一級毒品犯行所用之物，業據被告於本院審理時供陳甚明(
    見本院卷第43頁背面) ，爰依毒品危害防制條例第18條第1
    項前段之規定，併予宣告沒收銷燬之。又本件包裝毒品之包
    裝袋，因與其內之毒品難以析離，且無析離之實益與必要，
    應視同毒品，均一併沒收銷燬之；至送驗耗損部分之毒品因
    已滅失，爰不另宣告沒收銷燬，附此敘明。
據上論斷，應依刑事訴訟法第273 條之1 第1 項、第284 條之1
、第299 條第1 項前段，毒品危害防制條例第10條第1 項、第18
條第1 項前段，刑法第11條、第47條第1 項、第62條前段，判決
如主文。
本案經檢察官鍾佩真到庭執行職務。
中    華    民    國    99    年    11    月    30    日
                  刑事第二庭    法  官  許瑜容
以上正本證明與原本無異。
如不服本判決應於收受本判決送達後十日內向本院提出上訴書狀
，其未敘述上訴理由者，並得於提起上訴後十日內向本院補提理
由書狀（均須按他造當事人之人數附繕本）「切勿逕送上級法院
」
中    華    民    國    99    年    11    月    30    日
                                書記官  龔惠婷
本案論罪科刑法條：
毒品危害防制條例第10條
施用第一級毒品者，處六月以上五年以下有期徒刑。
施用第二級毒品者，處三年以下有期徒刑。

司法院資訊處製作；財團法人民間司法改革基金會備份。
